臺灣高等法院臺中分院刑事判決　　　99年度交上易字第1429號
上　訴　人
即　被　告　王福全
上列上訴人因過失傷害案件，不服臺灣苗栗地方法院99年度交易
字第175號中華民國99年9月21日第一審判決（起訴案號：臺灣苗
栗地方法院檢察署99年度調偵字第89號），提起上訴，本院判決
如下：
    主  文
上訴駁回。
王福全緩刑貳年。
    事  實
一、王福全於民國98年12月13日晚上6時5分許，駕駛車牌號碼39
    69－HS號自小客貨車，沿苗栗縣通霄鎮省道台1線北上車道
    行駛，行經臺中市外埔區水美里山腳巷77號無極聖明宮（登
    記名稱為無極三清道院）前，明知機器腳踏車行駛之車道，
    應依標誌或標線之規定，在已劃分快慢車道之道路，雙向道
    路應在最外側快車道及慢車道行駛；且汽車迴車前，應暫停
    並顯示左轉燈光或手勢，看清無來往車輛，並注意行人通過
    ，始得迴轉，竟疏未注意，為便於車上乘客下車，逕自停車
    於北上車道128.5公里處之機車優先道上，擋住該車道上駕
    駛人，嗣擬自該處中央分隔島缺口迴轉至南下車道時，亦未
    注意暫停並看清左右、後方之來車，以確保行車安全。而當
    時雖係夜間然有適當照明，柏油路面乾燥無缺陷、無障礙物
    、視距良好，其車況正常，依其智識能力並無不能注意之情
    況。適有騎乘車牌號碼L5F－932號重型機車之白勝欽（酒後
    駕車犯公共危險部分已經檢察官職權不起訴處分確定）亦疏
    未注意汽車駕駛人飲用酒類或其他類似物後其吐氣所含酒精
    濃度超過每公升0.25毫克或血液中酒精濃度超過百分之0.05
    以上者，不得駕車，及汽車行駛時，駕駛人應注意車前狀況
    及兩車併行之間隔，仍於夜間酒後違規騎乘機車行經上開處
    所。致兩車於苗栗縣通宵鎮省道台一線北上128.5公里處中
    線與外側車道之分車道線附近，王福全所駕駛之自小客貨車
    （左車門）於往左側迴轉時，不慎與白勝欽直駛而至之機車
    （車頭）發生碰撞，造成白勝欽人車倒地，白勝欽因而受有
    腦外傷併蛛網膜下腔出血、雙側股骨骨折等傷害，經送醫後
    仍因外傷性腦損傷、水腦症、器質性腦病變，而語言功能及
    智力受損，無法正常表達，有認知功能障礙，達於重傷之程
    度。王福全於肇事後，隨即以電話向警方報案，並向警方表
    示係其肇事，自首而接受裁判。
二、案經白勝欽之配偶陳瑄妘訴由苗栗縣警察局通霄分局報請臺
    灣苗栗地方法院檢察署檢察官偵查起訴。
    理    由
一、按被告以外之人（包括證人、鑑定人、告訴人、被害人及共
    同被告等）於審判外之陳述雖不符刑事訴訟法第159條之1至
    之4等4條之規定，而經當事人於審判程序同意作為證據，法
    院審酌該言詞陳述或書面陳述作成時之情況，認為適當者，
    亦得為證據；當事人、代理人或辯護人於法院調查證據時，
    知有刑事訴訟法第159條第1項不得為證據之情形，而未於言
    詞辯論終結前聲明異議者，視為有前項之同意，同法第159
    條之5定有明文。立法意旨在於傳聞證據未經當事人之反對
    詰問予以核實，原則上先予排除。惟若當事人已放棄反對詰
    問權，於審判程序中表明同意該等傳聞證據可作為證據；或
    於言詞辯論終結前未聲明異議，基於尊重當事人對傳聞證據
    之處分權，及證據資料愈豐富，愈有助於真實發見之理念，
    且強化言詞辯論主義，使訴訟程序得以順暢進行，上開傳聞
    證據亦均具有證據能力。本案檢察官、被告於本院審理程序
    時就本院下列所引用之證據，並未加爭執，且本院審酌各該
    證據作成之形式及取得之方式，均無瑕疵、與待證事實具有
    關聯性等情況，認為適當，且無不法取得之情形，應認得為
    證據，並經原審於99年9月8日、本院於100年3月30日審判期
    日，將上開證據均提示並告以要旨，使檢察官、被告有辯論
    之機會，而踐行合法調查證據程序，揆諸前開說明，均具有
    證據能力，合先敘明。
二、訊據上訴人即被告（下稱被告）王福全於本院審理時坦承上
    開過失致人受重傷之事實不諱，惟於本院行準備程序時仍一
    度否認其有上開犯行，辯稱：當時伊讓乘客下車後，並確認
    後方無來車，才打方向燈將車慢慢切入車道，已盡注意之責
    任，被害人酒後駕車血液檢測值達259.8MG/DL，換算呼氣值
    1.299MG/L，遠超過公共危險罪及不能安全駕駛0.55MG/L之
    規定，以酒測值推估其爛醉如泥及精神混惑不清晰，亦無從
    判斷前方車之動態採取必要之措施云云。經查，被告於上開
    時地駕車與被害人發生車禍肇事，已據告訴人即被害人白勝
    欽之配偶陳瑄妘於警偵訊陳述綦詳，復有道路交通事故現場
    圖1份、道路交通事故調查報告表(一)(二)各1份、車禍現場照片
    10幀、道路交通事故當事人酒精測定紀錄表1份（王福全之
    測定值為0）、聯明醫事檢驗所血液酒精濃度檢驗報告及抽
    血檢驗酒精濃度換算值各1份（白勝欽之酒精濃度換算結果
    為1.299公克/毫升）、舉發違反道路交通管理事件通知單1
    份（白勝欽酒後駕車）、刑法第185條之3案件測試觀察紀錄
    表1份、行政院國軍退除役官兵輔導委員會臺北榮民總醫院
    診斷證明書1份、光田綜合醫院診斷證明書2份在卷可資佐證
    。而被害人白勝欽因本件車禍外傷導致腦傷，根據99年3月
    22日至5月17日之住院病歷及99年5月24日之門診病歷，病患
    有認知功能障礙，言語不清，無法正確回答人、事、時、地
    、物及自行處理日常生活，有大小便失禁問題，行走也較不
    穩，依醫理符合重傷害程度刑法第10條第4項第6款，有童綜
    合醫療社團法人童綜合醫院函文1份在卷（見本院卷第31頁
    ）可參，已達刑法第10條第4項第6款之重傷害程度。足見被
    告確實於上開時地駕駛車輛與被害人所騎乘之機車肇事導致
    其受重傷害，已堪認定。
三、按機器腳踏車行駛之車道，應依標誌或標線之規定行駛，在
    已劃分快慢車道之道路，雙向道路應在最外側快車道及慢車
    道行駛；汽車迴車前，應暫停並顯示左轉燈光或手勢，看清
    無來往車輛，並注意行人通過，始得迴轉，道路交通安全規
    則第99條第1項第2款、第106條第5款分別定有明文。被告於
    警詢時供稱：「我駕駛自小客貨車於無極聖明宮（即無極三
    清道院）停車，因擋到工作出入口，然後就左轉南下路邊停
    ，左轉行駛至車道中間，然後被一部機車撞到駕駛座左側腹
    部。當時是晚上，路況良好，車不很多，視線良好，無任何
    障礙物，無號誌，標誌標線清楚。」（見偵卷第7頁）；於
    偵訊時供稱：「（你要迴轉，沒有看後方有無來車？）我沒
    有看到，因為天黑了。（你自認有無過失？）車禍發生的很
    突然。我承認犯過失致重傷害罪」（見偵卷第34、35頁），
    於原審供稱：「我在中央分隔島缺口迴轉時，有注意左後側
    來車，但因為晚上6點多天黑了，所以才會不小心撞到，該
    處有路燈，但路燈有沒有亮我沒有注意看。」（見原審99交
    易175卷第23頁背面、24頁），於本院供稱：「當時我讓2個
    人在慢車道下車後，慢慢切進去中間車道，再慢慢準備要迴
    轉，在中心線與對方發生事故。我當時打左轉的方向燈，要
    左轉。要左轉時，我有看當時前方沒有車，先看右前方再看
    左前方有無來車。（為何還發生事故？）因為太突然，且對
    方速度很快，我沒有看到。」（見本院卷第24頁）。雖肇事
    當時天色已昏暗，然被告原行向之北上車道右側即有無極三
    清道院正在舉辦活動，且肇事地點亦有路燈正常運作，均有
    前開道路交通事故調查報告表(一)記載及車禍現場照片顯示可
    明，被告尚不致因天色昏暗而無法看清自後方騎乘而至之白
    勝欽。且當時雖係夜間然有適當照明，柏油路面乾燥無缺陷
    、無障礙物、視距良好，且其車況正常，並無不能注意之情
    況，被告卻疏未注意，先於機車道上擋住白勝欽優先通行之
    車道，又於迴車時，未能看清無來往車輛，未讓直行車先行
    ，逕自迴轉，其有過失至明。雖白勝欽酒後違規騎乘機車，
    且未能注意車前狀況，以採取緊急煞避之安全措施，亦違反
    道路交通安全規則第114條第2款及第94條第3項規定而亦有
    過失，惟被告仍難辭其過失之咎。再者，本院將本車禍肇事
    案送臺灣省竹苗區車輛行車事故鑑定委員會鑑定結果，亦認
    「王福全駕駛自小客貨車，佔用機車優先道臨時停車，再起
    步左迴轉，未讓車道上行駛中之車輛先行，為肇事主因。白
    勝欽酒精濃度過量駕駛重機車，未充分注意車前狀況，為肇
    事次因。」有該會檢送鑑定意見書1份在卷（見本院卷第33
    至36頁）可參。倘被告駕車行經該處時，不佔用機車優先道
    停車，於迴轉時得以確實看清楚白勝欽自後騎乘機車而至，
    暫停讓直行車先行後再往左迴轉，抑或採取緊急煞避或停止
    之安全措施，則本件車禍當不致發生，白勝欽亦不致發生受
    傷之結果，益徵被告之過失行為與白勝欽之受重傷害間具有
    相當因果關係，亦堪認定。
四、核被告所為，係犯刑法第284條第1項後段之過失致重傷害罪
    。公訴人雖認被告涉犯業務過失致重傷害罪嫌，惟依證人即
    任職無極三清道院負責人之鄭銘輝於本院證述之內容，被告
    在無極三清道院擔任公關，並未支領薪水，平日廟方有派遣
    司機供其差遣，案發當日係因其友人欲至廟裡，遂擅自駕駛
    廟方之自小客貨車搭乘友人至廟內，即發生本案車禍，平常
    被告並未有駕駛該車輛之行為，可見被告並未以駕駛為其業
    務或為其附隨義務，其駕車肇事並非該當業務過失致重傷害
    罪責，附此敘明。被告肇事後隨即以電話向警方報案，並坦
    承其肇事，有苗栗縣警察局道路交通事故肇事人自首情形紀
    錄表1份在卷可稽，符合自首之規定，依刑法第62條前段規
    定減輕其刑。原審認被告犯過失致重傷害罪罪證明確予以論
    罪科刑，適用刑法第284條第1項後段、第62條後段、第41條
    第1項前段、刑法施行法第1條之1（漏繕第1項、第2項前段
    ）等規定，並審酌「被告無前科紀錄，此有臺灣高等法院被
    告前案紀錄表1份在卷可參，足見其素行良好，但被告因事
    實欄所載之過失行為，造成被害人受重傷，實不可取。復衡
    酌其上述之過失造成被害人受傷的程度，及犯罪後坦白承認
    犯罪且係自首，然尚未與告訴人達成和解賠償告訴人損失」
    等一切情狀，量處如原審判決主文所示之刑，並諭知易科罰
    金之折算標準，認事用法並無違誤，量刑亦屬妥適。被告上
    訴意旨或否認犯罪或認原審量刑過重，均指摘原判決不當，
    均為無理由，其上訴應予駁回。末查，被告前未曾受有期徒
    刑以上刑之宣告，有臺灣高等法院被告前案紀錄表1份在卷
    可佐，其係初犯，年事已高，偶因過失致罹本案，犯後復已
    與被害人達成調解，賠償被害人新臺幣560萬元，有臺中市
    大甲區調解委員會調解書1份存卷可明，被害人並表示自調
    解成立日起撤回刑事告訴之意思（惟已逾越第一審言詞辯論
    終結前，所為撤回不生效力），已徵得被害人諒解（至告訴
    人於本案後即對被害人提出離婚訴訟，此據被害人母親曾秋
    香於本院供述在卷，告訴人並未就本案表示意見），故其經
    此偵審教訓當益知戒慎而無再犯之虞，本院認前之宣告刑，
    以暫不執行為適當，併予宣告緩刑2年，以勵自新。
據上論斷，應依刑事訴訟法第368條，刑法第74條第1項第1款，
判決如主文。
本案經檢察官朱介斌到庭執行職務。
中    華    民    國    100    年    4    月    20    日
            刑事第九庭  審判長法  官  江  德  千
                              法  官  莊  深  淵
                              法  官  賴  妙  雲
以上正本證明與原本無異。
不得上訴。
                              書記官  陳  三  軫
中    華    民    國    100    年    4    月    20    日
【附錄本案所犯法條全文】
刑法第284條第1項後段：
因過失傷害人者，處6月以下有期徒刑、拘役或5百元以下罰金，
致重傷者，處1年以下有期徒刑、拘役或5百元以下罰金。